# 盈余产品的会计处理

提问人：summerxxy 时间：2023-05-12 20:54:27
请教陈版：一、业务背景：
公司在受托加工模式下，由客户提供锂电池废料，公司提供加工服务，收取加工服务费。受托加工客户通常按照行业平均约定提供的来料加工业务产品的固定回收率。公司将高出客户约定回收率的产品作为盈余产品。例如：客户甲与公司签订了 100 吨的来料加工业务，按照合同约定的回收率为95%，该回收率与行业平均水平一致。公司利用其技术优势可以将 100 吨的产品生产出 98 吨的产品，公司交付客户 95 吨后剩余的 3 吨作为其自己的产品对外销售（可能是客户甲或者第三方客户）。
二、会计处理：
根据《企业会计准则第 14 号——收入》，公司对于盈余产品中的材料成本，按照同规格的相关原材料当月对外采购价格，按照当月的受托加工业务盈余产品的数量，确认对应的盈余产品入库成本，同时确认结余产品对应的营业收入。公司后续将盈余产品在实现对外销售时，按照市场价格确认营业收入，并开具增值税发票，同时按照原来入库时暂估的盈余产品成本结转主营业务成本。
三、增值税
1 、盈余产品确认成本及收入时
借：存货（按照盈余产品同规格的相关原材料当月对外采购价格*盈余产品数量）
贷：收入（按照盈余产品存货成本金额）
盈余产品确认成本及收入时，高于合同约定回收比例的这部分盈余产品，公司按自产产品的材料成本（公允价值）
入账存货（借：存货 贷:收入）。盈余产品确认收入后，存在被税局认定该部分盈余存货属于委托加工业务的加工费的一部分，按照非现金对价缴纳增值税的风险。
从增值税流转的角度，该盈余产品后续实现对外销售时，已经按照市价开票缴纳增值税，且该部分存货的材料成本也未存在增值税进项税抵扣，我们认为在盈余产品入账存货时公司不具有纳税义务，否则将导致增值税重复征税。
2 、盈余产品实现对外销售时
借：营业成本
贷：存货
借：应收账款
贷：营业收入
贷：应交税费-增值税
公司后续将盈余产品在实现对外销售时，按照市场价格确认营业收入，并开具增值税发票。
四、法律所有权
根据合同规定的交付数量进行交付，合同约定回收率需要交付部分的控制权和所有权归委托方所有，上述模式下的加工合同中未约定公司需将相关盈余产品销售给相应的加工方，即盈余部分的控制权和所有权归公司所有。
望陈版指导！

回答人：chenyiwei
这部分归属于本企业所有的盈余产品，应作为提供加工服务的非现金对价，以其公允价值计入提供加工服务的收入，同时确认为库存商品。而不应按照为获取该部分产品而发生的成本投入来计量。所有成本投入均作为提供加工服务的对应成本，与加工费收入（包含上述非现金对价在内）配比。
盈余产品实现对外销售时，如果与产出时间间隔较短，则预计其毛利并不重大。